臺灣臺北地方法院民事判決　　　　　　　95年度訴字第4449號
原　　　告　丙○○
訴訟代理人　甲○○
　　　　　　乙○○
被　　　告　中央產物保險股份有限公司
法定代理人　丁○○
訴訟代理人　王瑩雅律師
上列當事人間損害賠償事件，本院於民國九十六年三月二十七日
言詞辯論終結，判決如下：
    主    文
原告之訴及假執行之聲請均駁回。
訴訟費用由原告負擔。
    事    實
甲、原告方面：
一、聲明：(一)被告應於經濟日報、工商時報、中國時報、自由時
    報、聯合報等B4型式為主，第一版下半部公開登載之撤銷股
    東會決議經台灣高等法院於民國（下同）九十一年七月三十
    日以「九十年度上字第五一五號」判決撤銷基礎之意旨如附
    件所示；(二)被告應給付原告新台幣（下同）一百五十萬元，
    及自九十六年二月二日起至清償日止，按年利率百分之五計
    算之利息；(三)訴訟費用由被告負擔；(四)原告願供擔保請准宣
    告假執行。
二、陳述略稱：
  (一)緣被告中央產物保險股份有限公司（下稱中央保公司）在八
    十九年五月二十五日召開股東常會及選舉第二十三屆董事，
    原告家族持有中央保公司高達百分之八點四二股權，因被告
    公司九席董事之股東會出席率僅為百分之六十四點七五，故
    如原告集中所有股權參選一席董事之席位，定足以當選最高
    股權之董事，是原告乃於法定期間內報備證期會並參選中央
    保公司第二十三屆董事選舉。詎被告第二十二屆董事為自己
    本身順利當選董事之利益，竟串通股務代理大華證券股份有
    限公司（下稱大華公司），於認定委託書計算表決權時採雙
    重標準，將原告所徵求之委託書不加計表決權（合計五、三
    九九、三六○股），而被告公司原董事卻能加計表決權（合
    計二五、二四一、六三八股），利用違法計算有效委託書之
    選舉權數、未指定監票員、唱票員及記票員等作票舞弊情事
    ，致原告未能當選被告公司董事，嗣經原告依公司法第一百
    八十九條規定提起撤銷該董事選舉股東會決議之訴，由臺灣
    高等法院九十年度上字第五一五號判決應予撤銷，嗣再經最
    高法院九十三年度台上字第四二三號裁定駁回被告上訴而確
    定，故被告公司八十九年五月二十五日股東會所為改選董事
    之決議已溯及失效。
  (二)關於被告於八十九年五月二十五日股東會所為改選董事決議
    之弊端，再補充說明如下：
    (1)委託愛之味公司出席者為五四九位，惟經肉眼辨識，委託
      書約以三、四種筆跡填寫；委託耐斯公司出席者為五一○
      位股東，委託書約以六、七種筆跡填寫，可知各該委託書
      並非各股東親自書寫委託，而係受讓取得後由公司職員填
      寫。又應由委託人親自填寫之受託人欄處空白，僅於委託
      人欄蓋印章並於受託人處記載受託代理人姓名等股數共有
      二四、四四二、二○六股，其中於股東戶號二六等二十張
      出席通知書、股數共為一○、三四五、四五三股中，尚於
      出席通知書正面表明親自出席欄處蓋章，並在背面受託代
      理人欄記載委託出席。依公開發行公司出席股東會使用委
      託書規則第九條及第十二條規定，前揭表決權均不能計算
      ，惟被告竟予以計算，故其表決方法已顯違法令。
    (2)原告於該股東會改選董事時獲得董事選舉權數一六○、○
      五五、一一八權，距最低當選權數一六七、四七三、五八
      九權，僅差七、四一八、四七一權（即八二四、二七四股
      ），如將前述表決權不能計算之股數予以剔除，顯足以改
      變選舉結果。申言之，如剔除上開表決權不能計算之股數
      ，以該次股東會股東出席率百分之六十四點七五，以及改
      選九席董事之前提，原告僅須獲得百分之六點四七五之股
      權即可當選，而原告及原告家族已持有被告公司百分之八
      點四二之股權，故如被告依法計算表決權總數，並指定監
      票員、唱票員及記票員以杜舞弊，原告顯可篤定當選被告
      之董事。
    (3)原告花費近二億元投資被告公司只為取得為被告公司董事
      之權益及社會上名譽，惟因被告作票舞弊、違法計算表決
      權及違反表決程序，致原告喪失可得擔任被告公司董事之
      利益（原告當選的話可以有董事級的傭金，比經理級的傭
      金會有百分之十的差價，差價其中百分之四可以資助公會
      ），造成原告財產上損害（徵求委託書支出費用、應得董
      事酬勞等）。原告就前揭選舉弊端所提出之背信告訴案件
      ，被告雖辯稱業經不起訴處分，但已發回續行偵查，未發
      回部分則與本件無關。
  (三)查原告之配偶甲○○當時係新竹市汽車公會常務監事，原告
    乃受全省二十一縣市汽車公會之理監事支持，並囑託「必須
    要力爭一席董事職權，方得保障全省汽車公會所承保業務（
    利益為每年近二十億保費）」後參選被告公司董事選舉，且
    該公會更與原告共同登報公開徵求委託書，並獲得被告公司
    近二千名股東支持，惟因被告公司股務人員採取雙重標準，
    以「不具備」之理由使原告於董事選舉中高票落選，造成大
    眾股東及原告支持者誤認原告因所持股權不足而落選，有欺
    騙全省汽車公會之意圖，已致原告實質名譽受損，故被告除
    應賠償原告所受損害外，並應登報致歉及恢復原告原本應當
    選被告公司之董事席位，故依民法第一百八十四條第一項後
    段、第二項規定請求被告賠償一百五十萬元損害，及依民法
    第一百九十五條第一項規定請求被告為回復名譽適當處分。
  (四)原告之請求權並未罹於時效：
    (1)按「因侵權行為所生之損害賠償請求權，自請求權人知有
      損害及賠償義務人時起，二年間不行使而消滅。自有侵權
      行為時起，逾十年者亦同。」，民法第一百九十七條定有
      明文；又「公司股東會之召集程序或其決議方法違反法令
      或章程時，股東得自決議之日起一個月內訴請法院撤銷其
      決議，公司法第一百八十九條定有明文，該項決議在未撤
      銷前仍非無效‧‧。」，最高法院六十七年台上字第二五
      六一號判例意旨參照。本件被告於八十九年五月二十五日
      股東會所為改選董事之決議，業經臺灣高等法院九十年度
      上字第五一五號判決撤銷之，復經最高法院九十三年度台
      上字第四二三號裁定駁回被告上訴後確定，則依前揭判例
      意旨，上開股東會決議在最高法院於九十五年三月二十三
      日駁回被告上訴前仍屬有效，故原告自該股東會決議違法
      經撤銷確定後方有知悉受損害之可能，是原告於九十五年
      三月十七日（按：實為同年月二十日）起訴，並未罹於時
      效。前開撤銷訴訟乃形成之訴，係確定終局判決改變一既
      成之法律關係，即原告因被告違法召集股東會之損害賠償
      請求權，必待最高法院九十三年度台上字第四二三號裁定
      於九十三年三月二十三日駁回被告上訴之翌日起方可行使
      ，時效自由斯日起算。
    (2)次按「民法第一百九十七條第一項固規定，因侵權行為所
      生之損害賠償請求權，自請求權人知有損害及賠償義務人
      時起，二年間不行使而消滅。惟所謂知有損害，非僅指單
      純知有損害而言，其因而受損害之他人行為為侵權行為，
      亦須一併知之，若僅知受損害及行為人，而不知其行為之
      為侵權行為，則無從本於侵權行為請求賠償，時效即無從
      進行。」，最高法院四十六年度台上字第三四號判例意旨
      參照。被告雖主張時效起算係從經台灣高等法院九十年度
      上字第一五一號判決撤銷九十一年八月間判決書送達時起
      算，惟就原告而言，該判決係為保障其所主張之正當權利
      之行使，而被告亦提起上訴至最高法院，故在最高法院訴
      訟確定前，尚難知悉被告行為即係侵權行為。
    (3)再按「民法第一百二十九條第一項第二款所稱承認，係因
      時效而受利益之債務人向債權人表示認識其請求權存在之
      觀念通知，此項承認無須一一明示其權利之內容及範圍等
      ，以有可推知之表示行為即為已足。又債務人同意進行協
      商，且於協商過程中承認債權人請求權之存在，即生中斷
      時效之效力不因協商未能達成一致之合意而受影響。」，
      最高法院九十二年台上字第二九一號判例意旨參照。查被
      告之有權代理人白文正與原告配偶之弟朱志鵬於九十二年
      四月間作成以四百萬元和解之協議書，原告雖不接受，但
      被告業已承認，依民法第一百二十九條第一項第二款規定
      ，本件已因被告之承認而中斷時效。
    (4)末按「民法第一百二十九條第一項第二款所謂之承認，為
      認識他方請求權存在之觀念表示，僅因債務人一方行為而
      成立，此與民法第一百四十四條第二項後段所謂之承認，
      須以契約為之者，性質迥不相同。又債務人於時效完成後
      所為之承認，固無中斷時效之可言，然既明知時效完成之
      事實而仍為承認行為，自屬拋棄時效利益之默示意思表示
      ，且時效完成之利益，一經拋棄，即恢復時效完成前狀態
      ，債務人顯不得再以時效業經完成拒絕給付。」，最高法
      院五十年台上字第二八六八號判例意旨參照。故退萬步言
      ，被告主張原告於八十九年六月十六日提出撤銷股東會決
      議時即已知悉該行為係侵權行為，且知有損害及賠償義務
      人，時效於九十一年六月十六日後已完成，惟被告之有權
      代理人白文仁於時效完成後之九十二年四月間與原告簽立
      和解協議書，則屬於拋棄時效利益的默示意思表示，依前
      揭判例意旨，即生拋棄的效力，而依民法第一百四十四條
      第二項後段之規定，被告以契約承認該債務，即不得再主
      張時效抗辯。
三、證據：提出送達證書影本二份、刑事告訴狀影本一份、中央
    保公司董事監察人及前十名股東持股情形一紙、協議書影本
    一份、股份轉換契約中譯文及股份轉換換股比例合理性複核
    意見書各一份、中央保公司截至九十年五月二十三日股東名
    簿記載之個別及全體董監持有股數一紙、中央保公司股東常
    會議事錄及財務報表一份、台灣台北地方法院檢察署通知一
    份為證，並聲請傳訊證人戊○○。
乙、被告方面：
一、聲明：(一)如主文所示；(二)如受不利之判決，被告願供擔保請
    准免為假執行。
二、陳述略稱：
  (一)原告指稱被告公司第二十二屆董事為自己本身順利當選董事
    之利益，串通股務代理即訴外人大華公司，於認定委託書計
    算表決權上有雙重標準，且大華公司表示受被告指示而加以
    刁難其提出之委託書等情，未舉證以實其說，亦非事實：
    (1)被告八十九年五月二十五日股東會改選董事決議，前經台
      灣高等法院九十年度上字第五一五號判決撤銷，理由係部
      分股東徵求之委託書有瑕疵，經認定不符合公開發行公司
      出席股東會使用委託書規則之相關規定，因而撤銷該次股
      東會所為之改選董事決議，並非如原告所指涉及舞弊。且
      該判決僅認定部分股東所徵求之委託書，因不符合公開發
      行公司出席股東會使用委託書規則之規定，故代理之表決
      權不予計算，並無原告所指認定被告公司故意剝奪原告當
      選董事之權益等情事，原告所言顯然與判決內容不符。
    (2)被告當時之股務代理為大華公司，故有關八十九年五月二
      十五日股東會相關事宜均係由大華公司處理，而大華公司
      為專業之股務代理機構，應無原告所指於認定委託書計算
      表決權時有雙重標準方式。又被告從未指示大華公司就委
      託書應如何處理，原告空言指稱被告公司第二十二屆董事
      為能順利當選董事而串通大華公司，並非事實。
    (3)原告對被告公司八十九年度股東會前後任董監事及大華公
      司之人員所提出偽造文書、背信等罪之告訴，前經台灣台
      北地方法院檢察署予以不起訴處分在案，雖該案件經台灣
      高等法院檢察署發回續行偵查中，惟除部分被告不起訴確
      定外，上開不起訴處分書詳細記載證人即大華公司股務代
      理部股務處理組副理王穎駿及同組股務科科長黃俊傑之證
      詞，其等均表示：「不認識被告公司之董監事，亦未接獲
      任何指示要伊在審查公司派市場派所徵求之委託書時為寬
      嚴不一之審查標準」等語，足證原告所指均屬虛妄。
  (二)原告主張之侵權行為損害賠償請求權，業已時效消滅：
    (1)原告稱其為八十九年度股東會所徵求之委託書，因股務代
      理大華公司受被告指示採雙重標準審查，因而被退件數千
      件，致其未當選董事云云，則原告於八十九年五月二十五
      日股東會前應已知悉有侵權行為存在，並於八十九年五月
      二十五日未當選董事時已知悉其受有損害。
    (2)如原告主張之侵權行為係指八十九年度股東會之瑕疵委託
      書計入表決權乙節，則原告於八十九年五月二十五日股東
      會未當選董事時即已知悉受有損害。且原告所指委託書瑕
      疵情形，前經台灣高等法院九十年度上字第五一五號案審
      理時，於九十一年五月三十日及同年六月四日兩度勘驗時
      上訴人即已知悉。又被告公司八十九年度股東會改選董事
      決議於九十一年七月三十日經該法院判決撤銷，相關之委
      託書瑕疵情形即已載明於台灣高等法院九十年度上字第五
      一五號判決理由中，故原告至遲於九十一年八月間收受判
      決書時即應已知悉其所主張侵權情事之損害及賠償義務人
      ，故原告於九十五年三月十七日（按：實為同年月二十日
      ）提起本件訴訟，已逾民法第一百九十七條第一項所規定
      之兩年期間，其請求權已罹於時效。
    (3)按關於侵權行為損害賠償請求權之消滅時效，應以請求權
      人實際知悉損害及賠償義務人時起算，非以知悉賠償義務
      人因侵權行為所構成之犯罪行為經檢察官起訴或法院判決
      有罪為準，最高法院七十二年台上字第七三八號判例闡釋
      甚明。故有關侵權行為損害賠償請求權之時效，於請求權
      人實際知悉損害及賠償義務人時即已起算，並不以經法院
      判決認定或須判決確定始可主張。如原告所主張之損害係
      指其未當選董事乙事，惟此事於八十九年五月二十五日股
      東會決議時即已確定，原告既謂其受有未當選董事之損害
      ，則其應於當時即已知悉。而原告所提起之撤銷股東會決
      議訴訟，即便勝訴確定，亦僅該年度改選董事決議撤銷，
      並非原告因此即可當選為董事，故並無原告所指須待最高
      法院判決結果始知有無損害或確定為侵權行為之情事，原
      告主張其至九十三年三月二十六日收受最高法院九十三年
      度台上字第四二三號裁定時始知悉侵權行為及實際受有損
      害，並為時效之起算，於法不合。
  (三)原告並未因未當選董事而受有名譽之損害：
    (1)按名譽有無受損害，應以社會上對個人評價是否貶損作為
      判斷之依據，而本件原告是否當選董事，持股數是否足已
      當選董事，並不會造成社會大眾對其個人評價有所貶損。
      又原告雖主張其花費二億元投資被告公司云云，惟原告投
      資被告公司所享有之股東權益，並未受有任何損害。
    (2)證人戊○○證稱，當時擔任新竹市汽車公會常務監事者係
      原告之夫甲○○，並非原告，承諾當選後將提升各分會的
      會員福利等節，均屬甲○○與汽車公會間之事，與原告無
      關，故如有因無法當選而致未能履行對公會之承諾者，亦
      係甲○○，並非原告。證人戊○○另證稱，僅有部分公會
      支持原告參選，並未全省二十一公會皆支持原告參選，且
      對於原告未當選乙事，證人謂：「原告參選投下很多資金
      ，參選時高票落選，對公會來說，他沒辦法履行他當初的
      承諾，沒有當選也沒有辦法。」，顯見汽車公會當時均知
      原告已投注極大資金參選董事，而對其未當選則僅認為無
      可奈何，原告個人名譽並未因此而低落或受有任何貶抑。
    (3)另查甲○○就原告未當選被告公司董事之原因，曾向證人
      戊○○解釋：「係因其提出之委託書有六千多張被認定不
      符合，投票的過程有二次，對方所贏八百多張委託書也有
      很多程序問題。」等語，證人戊○○則稱：「其相信原告
      所講的應該不會假，其他公會支持人也都無可奈何，也相
      信這樣的事實。」，故證人及其所稱其他公會支持原告參
      選的人既都相信上開解釋，顯然均認同原告未當選之原因
      並不可歸責於原告。又嗣後原告請求撤銷改選決議勝訴後
      ，證人亦聽聞原告說及此事，更無可能誤認係因原告持股
      不足而未當選，故顯無原告所指因其未當選致遭他人誤解
      其持股數不足之情事，從而原告之名譽並未因未當選被告
      公司董事而受有任何損害。
  (四)關於有無四百萬元和解的事情，被告公司無人知悉，至於原
    告所稱白文正不是中央保公司的人，不清楚原告與白文正間
    的協議，協議書不是兩造簽立的，當時被告公司負責人係白
    文仁，並非白文正，更何況原告自稱並不同意該協議書內容
    。股東會決議瑕疵部分，並非原告所指之舞弊，原告也不是
    一定當選。在撤銷股東會決議的案子，只有履勘原告指稱有
    問題的委託書，並不是全面履勘，即使全面履勘亦不能確定
    原告一定當選，至多只是有可能當選。
三、證據：提出臺灣高等法院九十年度上字第五一五號判決影本
    一份、不起訴處分書影本一份、變更登記表影本一份、臨時
    股東會議事錄影本一份、中央保公司重大訊息公告影本五份
    為證。
丙、本院依職權調閱本院八十九年度訴字第二五八三號卷、臺灣
    高等法院九十年度上字第五一五號卷及最高法院九十三年度
    台上字第四二三號卷。
    理    由
一、程序方面：
  (一)按訴狀送達後，原告不得將原訴變更或追加他訴，但請求之
    基礎事實同一者，不在此限，民事訴訟法第二百五十五條第
    一項第二款定有明文。原告起訴時原依據侵權行為之法律關
    係請求被告回復其名譽之適當處分，嗣原告於九十六年一月
    二十九日具狀追加請求被告賠償所受一百五十萬元之損害，
    原告起訴後雖有訴之追加，惟請求之基礎事實仍為同一，揆
    諸上揭法條之意旨，原告訴之追加應屬合法，合先敘明。
  (二)原告起訴時被告之法定代理人原為白文仁，嗣於本件繫屬中
    改由丁○○為法定代理人，並由丁○○具狀聲明承受訴訟，
    核與民事訴訟法第一百七十六條規定尚無不合。
二、原告主張意旨略以：被告於八十九年五月二十五日召開股東
    常會及選舉第二十三屆董事，以舞弊方式使原告落選董事，
    造成原告支持者誤認原告因所持股權不足而落選，有欺騙全
    省汽車公會之意圖，已致原告實質名譽受損，並受有財產上
    損害，故依民法第一百八十四條第一項後段、第二項規定請
    求被告賠償一百五十萬元損害，及依民法第一百九十五條第
    一項規定請求被告為回復名譽適當處分；原告之請求權應自
    最高法院九十三年度台上字第四二三號裁定確定之日起算，
    且被告曾承認原告之請求權，故原告請求權並未罹於時效，
    被告時效抗辯並無理由云云。
三、被告答辯意旨則以：八十九年五月二十五日股東會改選董事
    決議，前經台灣高等法院九十年度上字第五一五號判決撤銷
    ，理由係部分股東徵求之委託書有瑕疵，經認定不符合公開
    發行公司出席股東會使用委託書規則之相關規定，因而撤銷
    該次股東會所為之改選董事決議，並非如原告所指涉及舞弊
    ；原告主張之侵權行為損害賠償請求權，業已時效消滅，被
    告亦無承認原告之請求權而中斷時效；原告並未因未當選董
    事而受有名譽之損害，自無由登報道歉等語置辯。
四、兩造對於八十九年五月二十五日股東會改選董事之決議業經
    法院判決撤銷確定之事實並無爭執，爭執重點在於：(一)被告
    公司八十九年五月二十五日股東會決議，就委託書有效與否
    之認定，是否採雙重標準，涉及舞弊致當時原告未能當選被
    告公司董事？(二)原告未當選被告公司董事，對原告名譽或財
    產有無損害？若有名譽或財產損害，原告之請求權是否已時
    效消滅？(三)若認原告名譽受損及請求權未罹於時效，原告請
    求被告刊登道歉啟事之程度，是否為回復名譽之適當方式？
    爰就上揭爭點說明如后。
五、原告八十九年五月二十五日因股東會董事選舉表決方法之瑕
    疵造成落選，為確定判決所認定，兩造對該瑕疵是否舞弊雖
    主觀認知不同，但客觀上原告已受未當選董事之損害：
  (一)經依職權調閱本院八十九年度訴字第二五八三號卷、臺灣高
    等法院九十年度上字第五一五號卷及最高法院九十三年度台
    上字第四二三號卷查明結果，原告於八十九年五月二十五日
    股東會改選董事時獲得董事選舉權數一六○、○五五、一一
    八權，距最低當選權數一六七、四七三、五八九權（即八二
    四、二七四股），僅差七、四一八、四七一權，而勘驗結果
    因表決方法瑕疵而表決權不能計算之股數予以剔除後，顯足
    以改變選舉結果（即原告應可當選被告董事），此為確定判
    決所確定之事實。
  (二)根據前揭事實，兩造對表決方法之瑕疵是否即屬舞弊，雖有
    主觀認知上之不同，但客觀上至少原告已受未當選董事之財
    產上損害（例如任期內之董事酬勞即化為烏有），至於原告
    因此所追加主張之財產上損害一百五十萬元是否有理由，則
    尚涉及時效問題，容後詳述。
六、原告未當選被告公司董事，雖受有財產上損害，但對原告名
    譽並未造成損害，原告請求被告登報道歉並無理由：
  (一)關於原告是否因未當選被告公司董事而名譽實質受損，證人
    戊○○證稱：「（問：原告沒有當選，原告或甲○○有沒有
    說明沒有當選的理由？）就是委任書的問題，原告說他們本
    身有六千多張委任書，結果他們的六千多張被認定不符合，
    反而對方只贏原告八百多張，投票的過程有停二次，而且對
    方所贏八百多張委任書也有很多程序問題。這是原告跟我這
    樣解釋的，我想他講的應該不會假，其他公會支持的人也都
    無可奈何，也相信這樣的事實。」（參見本院九十五年十二
    月二十九日言詞辯論筆錄）。
  (二)根據前揭證言，足見原告固然因未當選董事而受有財產上損
    害，然其支持者並未因此懷疑原告係因原告家族持股過低而
    落選，而係選擇相信原告及原告配偶的解釋，而此項解釋，
    亦經法院確定判決確定屬實，顯然原告並無任何名譽受損之
    情形，原告請求被告登報道歉並無理由。
七、原告雖受有財產上損害，然既以侵權行為法律關係主張，則
    已罹於二年請求權時效，且並無因承認而中斷時效，原告請
    求被告賠償一百五十萬元並無理由：
  (一)按「因侵權行為所生之損害賠償請求權，自請求權人知有損
    害及賠償義務人時起，二年間不行使而消滅。」，民法第一
    百九十七條第一項前段定有明文；復按「關於侵權行為損害
    賠償請求權之消滅時效，應以請求權人實際知悉損害及賠償
    義務人時起算，非以知悉賠償義務人因侵權行為所構成之犯
    罪行為經檢察官起訴或法院判決有罪為準。」（最高法院七
    十二年台上字第七三八號判例意旨參照）。本件原告於八十
    九年五月二十五日即認為被告舞弊侵害其當選董事之權利，
    致其受有財產上損害，並非至撤銷股東會決議判決確定後始
    知被告所為係侵權行為而致原告受財產上損害，故請求權於
    九十一年五月二十五日已罹於時效，原告遲至九十五年三月
    二十日起訴，自已罹於侵權行為二年時效，請求為無理由。
  (二)復按消滅時效，因承認而中斷，民法第一百二十九條第一項
    第二款固然定有明文。惟查，原告所稱中斷時效之協議書，
    簽約人分別為白文正（甲方）與朱志鵬（乙方），並非由被
    告簽約，原告又無法證明白文正有權代表被告，自難認定被
    告有承認原告請求權而中斷時效之情事，原告以時效中斷而
    主張被告應賠償一百五十萬元及法定利息，並無理由。
八、綜上所述，原告本於侵權行為之法律關係，依民法第一百八
    十四條第一項後段、第二項及第一百九十五條第一項規定，
    請求被告給付一百五十萬元及自九十六年二月二日起至清償
    日止，按年息百分之五計算之利息，並請求被告登報道歉，
    其請求為無理由，應予駁回，又原告之訴既經駁回，假執行
    之聲請失所附麗，應併予駁回。
九、本件事證已明，兩造其餘攻擊防禦方法，於判決結果無影響
    ，故不一一論列，附此敘明。
十、據上論結，本件原告之訴為無理由，依民事訴訟法第七十八
    條，判決如主文。
中　　華　　民　　國　　96　　年　　4 　　月　　10　　日
                民事第一庭    法　    官　文衍正
以上正本係照原本作成
如對本判決上訴，須於判決送達後20日內向本院提出上訴狀
中　　華　　民　　國　　96　　年　　4 　　月　　10　　日
                  　　　　　　法院書記官　周其祥
附件：「丙○○主張中央保公司於八十九年五月二十五日時間召
      集股東會並改選董事，丙○○為其股東之事實，為中央保
      公司所不爭，本院應以之為判決基礎。又股東會之召集程
      序或決議方法，違反法令或章程時，股東得自決議之日起
      一個月內，訴請法院撤銷其決議。修正前公司法第一百八
      十九條定有明文。再者，使用委託書有因徵求而送達公司
      之委託書為轉讓而取得或違反委託書應由委託人親自填具
      徵求人或受託代理人姓名者，其代理之表決權不予計算，
      亦為公開發行公司出席股東會使用委託書規則第九條、第
      十二條及本件股東會出席委託書格式一所明定。查本次股
      東會出席通知書中，委託愛之味公司出席者，為五四九位
      ，經肉眼辨識，約以三、四種筆跡填寫，委託耐斯公司出
      席者，為五一○股東，約以六、七種筆跡填寫，其中受託
      人空白者有八張，股數共六六、六七八股。受託人欄以修
      正液改者中，委託劍湖山公司出席者，有二十二張，股數
      為三三二、四八二股，委託愛寶投資公司出席者，有一三
      一、九八九股，委託全穎投資公司出席者，有一二、三一
      九股（本院卷一七二頁至一七三頁）。於背面應由委託人
      親自填寫之受託人欄處均空白，僅於委託人欄蓋有印章，
      並於受託代理人處記載受託代表人姓名等資料之股數共為
      二四、四四二、二○六股，其中於股東戶號二六等二十張
      出席通知書，股數共為一○、三四五、四五三股，尚於出
      席通知書上正面表明親自出席欄蓋章，並在背面受託代理
      人欄記載委託出席，戶號三七四九○號股東之出席通知書
      ，表明出席，但蓋有八十九年五月二十四日（即開會前一
      日）戳記（本院卷一七八頁）等事實，業據本院會同兩造
      勘驗屬實，製有勘驗筆錄可據。而依前開規定，其委託愛
      之味公司出席者，為五四九位，經肉眼辨識，約以三、四
      種筆跡填寫，委託耐斯公司出席者，為五一○股東，約以
      六、七種筆跡填寫，可知各該委託書並非各股東親自委託
      ，而是受讓取得後，由該公司職員填寫，依上開委託書使
      用規則規定，此部分之表決權不能計算。再者，於背面應
      由委託人親自填寫之受託人欄處均空白，僅於委託人欄蓋
      有印章，並於受託代理人處記載受託代理人姓名等資料之
      股數共為二四、四四二、二○六股，其中於股東戶號二六
      等二十張出席通知書，股數共為一○、三四五、四五三股
      ，尚於出席通知書正面表名親自出席欄處蓋章，並在背面
      受託代理人欄記載委託出席，依前開規定，表決權亦不能
      計算，然中央保公司竟予以計算，其表決之方法顯已違反
      法令。查丙○○主張中央保公司於上開時間召開股東會並
      改選董事，丙○○所獲得董事之選舉權數為一六○、○五
      五、一一八權，距最低當選權數一六七、四七三、五八九
      權，僅差七、四一八、四七一權（即八二四、二七四股）
      ，而告落選之事實，並不爭執，且有股東會紀錄影本存卷
      可參（原審卷三七頁參照），應可信為真實。上開表決權
      不能計算之股數，如予剔除，顯足以改變選舉之結果。故
      丙○○主張本件股東會決議之表決方法已違反法令，應屬
      有據。換言之中央保公司八十九年召開股東會改選董事倘
      無舞弊時，參選人丙○○必然高票當選董事。」。
